臺灣高雄地方法院行政訴訟判決
110年度交字第416號
原      告  戴振中  
被      告  高雄市政府交通局

代  表  人  張淑娟  
訴訟代理人  蘇健義  
上列當事人間交通裁決事件，原告不服被告民國110年9月13日高
市交裁字第32-BUD167072號裁決，提起行政訴訟，本院判決如下
：
    主　文
原告之訴駁回。
訴訟費用新臺幣參佰元由原告負擔。
    事實及理由
一、程序事項：按行政訴訟法第237條之7規定，交通裁決事件之
    裁判，得不經言詞辯論為之。本件屬交通裁決事件，依兩造
    所述各節及卷內資料其事證已臻明確，本院認無經言詞辯論
    之必要，爰不經言詞辯論而為判決。
二、事實概要：原告於民國110年5月30日15時18分許駕駛車牌號
  &0000; 碼0000-00號自用小客車（下稱系爭車輛），在高雄市
    鼓山區九如四路與日昌路口(下稱系爭違規地點)，因有「併
    排停車」之違規行為，經高雄市政府警察局鼓山分局內惟派
    出所（下稱舉發機關）員警填掣第BUD167072號舉發違反道
    路交通管理事件通知單（下稱舉發通知單）逕行舉發。嗣原
    告於應到案日期前之110年8月2日陳述不服，經被告函詢舉
    發機關後，認原告確有上揭違規行為，乃依道路交通管理處
    罰條例（下稱處罰條例）第56條第2項規定，於110年9月13
    日開立高市交裁字第32-BUD167072號裁決書（下稱原處分）
    ，裁處原告「罰鍰新臺幣（下同）2,400元」。原告不服，
    提起本件行政訴訟。
三、原告主張：原告於15時17分停放系爭車輛於內惟市場，下車
    至店家取物，系爭車輛並未熄火，車上副駕駛座亦有友人，
    原告見員警向前勸導，於15時18分就迅速將車輛移離現場。
    為何員警不直接告發開單，事後才逕行舉發實不合理；且當
    時系爭車輛暫停處為白線區，該時間非市場尖峰時段且未達
    3分鐘，員警是否執法過當等語。並聲明：原處分撤銷。
四、被告則以：
　㈠對照處罰條例第55條與第56條之條文，可知汽車駕駛人停車
    之情形共分兩種，其一為停車，另一則為臨時停車，而交通
    標誌標線亦對此為不同劃分，如：路側黃線所代表者係禁止
    停車；紅線則為禁止臨時停車。而所謂禁止停車之處所，係
    指汽車雖不得長時間停車於該處所，惟尚可為臨時停車之行
    為而不受限制，另因臨時停車原則上不可超過3分鐘，故立
    法者於處罰條例第55條第2項，特別規定若係接送行動不便
    之人士上下車，則其臨時停車之時間可不受3分鐘之限制；
    反之，若係為禁止臨時停車之處所，不僅於該處之停車行為
    受禁止，即便僅係臨時停車行為亦為法所不許，蓋主管單位
    既將特定地點或路段規劃為禁止臨時停車處所，代表該路段
    或地點之性質特殊，即便係臨時停車之行為亦可能導致該處
    肇事機率增加，或使該處特定功能無法發揮，或造成交通阻
    塞等，是故禁止之。
　㈡再由處罰條例第3 條第10款、第55條第2項之規定以觀，足知
    「臨時停車」一般係指「停止時間未滿3分鐘」者，惟考量
    接送行動不便之人上、下車者需要較長之時間，故於此情形
    則縱使停止時間逾3分鐘仍認屬「臨時停車」而非「停車」
    ，但並非指接送行動不便之人上、下車者，即可不受「設有
    禁止臨時停車標線處所不得臨時停車」之限制，是不論系爭
    車輛是否因接送行動不便之人而臨時停車於該處，均不影響
    原處分之合法性。經檢視採證相片可見:系爭車輛併排停車
    於車道上，未見駕駛人，未保持立即行駛之狀態，依前揭規
    定即足以認定該車並未符合「臨時停車」之態樣，爰舉發機
    關以「停車」來認定，要無疑義。經檢視員警職務報告略以
    ：「職110年5月30日15時18分許行至九如四路與日昌路口時
    ，見0023-H3車輛違規停車，於15時20分許返回該地，該自
    小客車仍未駛離且駕駛座依然未有駕駛人，依法執勤應無疑
    義」，復經檢視採相片，原告車輛停放於九如四路與日昌路
    口，車輛未緊靠道路右側停放，其右側有一排機車停放，原
    告車輛已有併排停車情形，並已侵入前揭供公眾通行之範圍
    且相對縮減慢車道之車輛通行，而員警執勤時，原告車輛旁
    未見原告身影。次按「併排臨時停車」之立法理由係為避免
    因駕駛人只為貪圖便利併排停車致車道寬度恐縮減，卻讓其
    他無辜汽機車駕駛人因一時不查或行車視線受阻而被迫變更
    車道造成車禍發生，原條文之罰鍰過低，無法有效阻止行為
    人不良駕駛習慣，故修正提高罰鍰金額等情（立法院第8屆
    第3會期第5次會議議案關係文書，及第6會期第13次會議議
    案關係文書第45頁參照）。由此立法理由可知，倘於路邊停
    車致部分車身佔據車道，此時已肇生其他無辜汽機車駕駛人
    因一時不查或行車視線受阻而被迫變更車道造成車禍發生之
    危險，即構成「併排臨時停車」。依前揭說明，足證原告車
    輛確實併排停放於機車後方，且於員警蒐證完畢後，原告仍
    未到場向員警表明為駕駛人，則原告既已離開駕駛座，即無
    法保持立即行駛之狀態，故原告有「併排停車」違規之事實
    ，至為灼然。
　㈢又「併排停車」之立法理由係為避免因駕駛人只為貪圖便利
    併排停車致車道寬度恐縮減，卻讓其他無辜汽機車駕駛人因
    一時不查或行車視線受阻而被迫變更車道造成車禍發生，原
    條文之罰鍰過低，無法有效阻止行為人不良駕駛習慣，故修
    正提高罰鍰金額等情（立法院第8屆第3會期第5次會議議案
    關係文書，及第6會期第13次會議議案關係文書第45頁參照
    ）。由此立法理由可知，倘於路邊停車致部分車身佔據車道
    ，此時已肇生其他無辜汽機車駕駛人因一時不查或行車視線
    受阻而被迫變更車道造成車禍發生之危險，即構成「併排停
    車」。再者，上開處罰條例及道路交通安全規則規定，汽車
    駕駛人不得併排停車，乃因併排停車占用原供車輛正常行駛
    之車道，不僅造成其他用路人通行之不便，且使原行駛於該
    處車道之汽車被迫繞過停放之車輛，甚至須跨越至其他車道
    始能通行；倘容許汽車駕駛人得任意併排停車，勢將使原可
    正常行駛於該車道上之汽車、機器腳踏車、腳踏車之駕駛人
    ，須一面避開汽車駕駛人所有前開併排車輛之車身，一面尚
    須注意對向來車，即有遭受對向車道或後方駛來車輛撞擊之
    風險，顯已嚴重影響他人通行之安全，而屬重大違反道路交
    通規則之行為。然原告車輛靜止於慢車道範圍，其停放位置
    已然佔據該路段慢車道及一部分快車道。所餘路幅，顯然僅
    得使其他車輛緊貼原告車輛行駛，要達到安全通過行駛之狀
    態，勢必得減緩速度謹慎注意，始得致之。甚而，因系爭車
    輛停放於此，致同向之其他車輛駕駛人必須偏離原有行進路
    線而繞行原告車輛左側，增加與其他車輛交織行駛之風險。
    且有關違規併排停車之處罰，處罰條例已於104年1月7日修
    正並於同年施行，將併排停車由原第56條第1項第6款修改為
    第56條第2項，並加重處罰為2,400元，其立法意旨為「若不
    良駕駛人併排停車，車道恐縮減至3至5米，機車騎士被迫需
    行駛內側快車道或禁行機車道，日前更發生桃園1名護士因
    違規併排停車影響視線，在繞過併排停車時遭後方疾駛之砂
    石車輾斃，令人惋惜」。益見違規併排停車對於整體交通安
    全與秩序之影響甚鉅，而有加重罰責之必要。是原告於前揭
    時間、地點確有「併排停車」之違規行為，被告據以裁處，
    洵無不合等語，資為抗辯。
　㈣並聲明：原告之訴駁回。
五、本院之判斷：
  ㈠按「汽車停車時，應依下列規定：……。十、不得併排停車。
    」道路交通安全規則第112條第1項第10款定有明文。又按「
    汽車駕駛人停車時，有併排停車之情事者，處汽車駕駛人2,
    400元罰鍰」，處罰條例第56條第2項定有明文。再按違反道
    路交通管理事件統一裁罰基準及處理細則（下稱處理細則）
    第1條規定：「本細則依道路交通管理處罰條例第92條第4項
    規定訂定之。」第2條規定：「（第1項）處理違反道路交通
    管理事件之程序及統一裁罰基準依本細則之規定辦理。（第
    2項）前項統一裁罰基準，如附件違反道路交通管理事件統
    一裁罰基準表(下稱裁罰基準表)。」上開處理細則之規定，
    就其立法目的及功能，乃為防止處罰機關枉縱或偏頗，依處
    罰條例第92條第4項所授權交通部會同內政部訂定處理細則
    及其附件裁罰基準表，用以維持裁罰之統一性與全國因違反
    道路交通管理事件受處罰民眾之公平，不因裁決人員不同，
    而生偏頗，寓有避免各監理機關於相同事件恣意為不同裁罰
    之功能，並非法所不許，於憲法上保障人民財產權之意旨並
    無牴觸（此並有司法院釋字第511號解釋理由書意旨足資參
    照），並無違反法律保留原則。而依裁罰基準表的記載，併
    排停車於期限內繳納或到案聽候裁決者，應處罰鍰2,400元
    ，核此規定，既係基於母法之授權而為訂定，且就處理細則
    附件所示裁罰基準表中有關處罰條例第56條第2項規定之裁
    罰基準內容，並未牴觸母法，被告自得依此基準而為裁罰。
  ㈡本件如事實概要欄所述之原告違規事實，有舉發通知單、原
    處分之裁決書、送達證書、高雄市政府警察局鼓山分局110
    年10月14日高市警鼓分交字第11072724700號函、員警職務
    報告、採證照片、Google地圖暨實景圖、110年8月11日高市
    警鼓分交字第11072001500號函等在卷可稽(本院卷第37至57
    頁)，洵堪認定為真。
　㈢原告固主張其下車至店家取物，系爭車輛並未熄火，車上副
    駕駛座亦有友人，原告見員警向前勸導，即於15時18分迅速
    將車輛移離現場云云；按處罰條例第第3條第10款、第11款
    關於臨時停車及停車之定義分別為：「……十、臨時停車：指
    車輛因上、下人、客，裝卸物品，其停止時間未滿3分鐘，
    保持立即行駛之狀態。十一、停車：指車輛停放於道路兩側
    或停車場所，而不立即行駛」據此可悉，如車輛非處於移動
    之行駛狀態，即係處於靜止之停車狀態，此為概念邏輯上所
    當然。復依前揭規定，可知所謂「停車」與「行駛」的概念
    區分，是以有無「立即行駛」作為判別標準，「立即行駛」
    就是「行駛」；反之，「非立即行駛」就是停車，而「臨時
    停車」，因為並非「立即行駛」，當然為「停車」的概念所
    涵蓋，至於處罰條例第3條第10款將臨時停車定義為「指車
    輛因上、下人、客，裝卸物品」及「停止時間未滿3分鐘」
    與「保持立即行駛之狀態」等法律構成要件要素，此乃「停
    車」之特別規定，惟有符合處罰條例第3條第10款規定之各
    項法律構成要件要素，才該當於「臨時停車」之定義，否則
    如有其中一法律構成要件要素不合致，即應回歸適用「停車
    」之定義(臺北高等行政法院108年度交上字第285號判決理
    由參照 )。查本件舉發機關員警出具之職務報告內容略為：
    「……於15時18分許行至九如四路與日昌路口時，經見自小客
    車0023-H3車輛違規停車於九如四路之內惟市場，職前往驅
    離同時已使用警笛聲來警示交通違規車輛駛離，該違規自小
    客車0023-H3車輛，其副駕駛下車，向職表示他無法將車輛
    駛離，需等待駕駛回來開車，……於15時20分許職處理其他違
    停車輛結束後，返回該地，該違規自小客車0023-H3車輛仍
    未駛離且駕駛座依然未有駕駛人，足可顯示該車不符合處罰
    條例第3條第1項第10款所規定臨時停車之可保持立即行駛之
    狀態，屬同條第11款規定停車之態樣」等語(本院卷第81頁)
    ；再參以原告自承其下車至店家取物，系爭車輛並未熄火，
    車上副駕駛座亦有友人等語，足見員警職務報告指稱當時駕
    駛人並未在車上，副駕駛座之人下車並表示無法將車駛離乙
    節，洵屬可採。故本件並未符合「臨時停車」所要求「因上
    、下人、客，裝卸物品」以及「保持立即行駛之狀態」等要
    件，原告前開主張，自無可採。
　㈣原告又主張為何員警不直接告發開單，事後才逕行舉發實不
    合理云云。按「(第1項)汽車駕駛人之行為有下列情形之一
    ，當場不能或不宜攔截製單舉發者，得逕行舉發：……七、經
    以科學儀器取得證據資料證明其行為違規。(第2項)前項第7
    款之科學儀器屬應經定期檢定合格之法定度量衡器，其取得
    違規證據資料之地點或路段，應定期於網站公布。但汽車駕
    駛人之行為屬下列情形之一者，不在此限：……四、違規停車
    而駕駛人不在場。」處罰條例第7條之2第1項第7款、第2項
    第4款分別有明文規定。次按處理細則第10條規定：「（第1
    項）交通勤務警察或依法令執行交通稽查任務人員，對於違
    反道路交通管理事件之稽查，應認真執行；其有不服稽查而
    逃逸之人、車，得追蹤稽查之。（第2項）前項稽查，查獲
    違反道路交通管理事件之舉發方式如下：一、當場舉發：違
    反本條例行為經攔停之舉發。二、逕行舉發：依本條例第7
    條之2規定之舉發。三、職權舉發：依第6條第2項規定之舉
    發。四、肇事舉發：發生道路交通事故，肇事原因或肇事責
    任不明，經分析研判或鑑定後，確認有違反本條例行為之舉
    發。五、民眾檢舉舉發：就民眾依本條例第7條之1規定檢舉
    違反本條例之行為，經查證屬實之舉發。」依上開處理細則
    第10條第2項規定，交通違規之舉發有當場舉發、逕行舉發
    、職權舉發、肇事舉發及民眾檢舉舉發等5種方式。所謂當
    場舉發，係指針對道路交通違規行為於發生之現場，由交通
    勤務警察或依法令執行交通稽查任務人員予以攔停稽查，並
    於調查後發現當事人確有交通違規之情事，而在現場填製舉
    發通知單，交付違規行為人簽名收受；所謂逕行舉發，係指
    針對駕駛人之違規行為，因當場不能或不宜攔截製單舉發，
    由道路交通執法人員記明該違規車輛之車牌號碼、車型及車
    身顏色等，先向交通資料機構查對後，再行製單舉發之一種
    交通違規舉發制度。一般而言，交通違規之舉發應以「當場
    舉發為原則，逕行舉發為例外」，蓋當場舉發方能對交通違
    規行為即時予以制止，並對違規行為人在現場予以告誡，使
    其心生警惕，減少後續之違規行為，以達制裁處罰之效果。
    然警察取締交通違規，究應採當場舉發或逕行舉發，有時真
    正需要考量者，並非違規行為之類型，而是在執法現場之各
    種主、客觀環境，加以綜合分析判斷，才能決定。查處罰條
    例第7條之2第1項所列各款逕行舉發的情形，應屬列舉規定
    ，而非例示規定。考量交通秩序的管理維護重在因地制宜與
    反應交通實際運作狀況；舉發僅是交通違規裁決前的行政程
    序，而非處罰的構成要件，宜賦予行政權較多自主決定空間
    ；警察機關就查獲交通違規行為，既有舉發的權限，且舉發
    機關為確知交通違規事實，原應依職權調查事實及證據，始
    得為正確的舉發，應認其得就個案情形依法裁量妥適的舉發
    方式(臺中高等行政法院111年度交上字第52號判決意旨參照
    )。本件舉發機關員警係以拍照方式取得證明系爭車輛違規
    併排停車之證據資料，且系爭車輛違規停車當時駕駛人不在
    現場；依前揭法文意旨，本件舉發機關員警以逕行舉發之方
    式，核屬其本於現場各種主、客觀環境，綜合分析判斷後所
    決定之執法方式，且該執法方式與前揭處罰條例及處理細則
    有關舉發方式之相關規定尚無牴觸，則原告爭執員警未當場
    舉發，而係事後才逕行舉發，實不合理云云，委無理由。
  ㈤原告復主張系爭車輛暫停處為白線區，該時間非市場尖峰時
    段且未達3分鐘，員警是否執法過當云云。惟「併排停車」
    之處罰，其立法理由係考量因駕駛人將車輛（含汽機車）以
    斜向、垂直或平行等方向停放於其他車輛車側，易生車輛往
    來危險，並造成合法用路權人之不便，是以駕駛人有併排停
    車之違規行為即應受罰，不以事實上造成危害為必要，亦不
    限於狹隘或單行之路面，更不因停放車輛之方向及種類而有
    異，或因其個案之特殊狀況而得免罰；蓋規定汽車駕駛人不
    得併排停車或臨時停車，乃因併排臨時停車或停車時即占用
    原供車輛正常行駛之車道，不僅造成其他用路人通行之不便
    ，且使原行駛於該處車道之汽車被迫繞過停放之車輛，甚至
    須跨越至其他車道始能通行；倘容許汽車駕駛人得任意併排
    臨時停車或停車，勢將使原可正常行駛於該車道上之汽車、
    機器腳踏車、腳踏車之駕駛人或行人，須一面避開汽車駕駛
    人所有前開併排車輛之車身，一面尚須注意對向來車，即有
    遭受對向車道或後方駛來車輛撞擊之風險，顯已嚴重影響他
    人通行之安全，而屬重大危害交通安全之行為。由此立法理
    由可知，倘於路邊停車致部分車身佔據車道，此時已肇生其
    他無辜汽機車駕駛人因一時不查或行車視線受阻而被迫變更
    車道造成車禍發生之危險，即構成併排停車。觀諸本案所附
    採證照片（見本院卷56至57頁）可見，系爭車輛停於系爭違
    規地點之外側車道上，該車輛右側停放一排機車，而系爭車
    輛停放處佔用外側車道已達三分之二以上寬度，其停放系爭
    車輛之位置，將造成原本行駛於該外側車道之車輛需被迫往
    左側方向偏移以繞過系爭車輛，甚至需短時間內跨越至其他
    車道，增加機慢車與汽車交織行駛之風險，或有行車視線受
    阻無法及時預測前方車況等情形，則原告之行為顯足以影響
    行駛於外側車道之用路人合法權益與通行安全，堪認系爭車
    輛確有於道路併排停車之違規事實至明。原處分依舉發適時
    予以裁罰，並無不妥，原告猶以前詞為主張，核無可採。
六、綜上所述，本件原告確有「併排停車」之違規事實，應擔負
    行政處罰責任；被告援引處罰條例56條第2 項暨裁罰基準表
    等規定，裁處原告罰鍰2,400 元，核無違誤。從而，原告訴
    請撤銷原處分，為無理由，應予駁回。
七、本件事證已臻明確，兩造其餘攻擊、防禦方法及舉證，經本
    院審酌後，認對於判決結果不生影響，爰不一一論述，併此
    敘明。
八、本件第一審裁判費為300 元，應由原告負擔，爰確定第一審
    訴訟費用額如主文第2 項所示。
據上論結，本件原告之訴為無理由，依行政訴訟法第237條之7、
第237條之8第1項、第237條之9第1項、第236條、第98條第1項前
段，判決如主文。
中　　華　　民　　國　　111 　年　　8 　　月　　19　　日
　　　　　　　　　行政訴訟庭　法　官　謝琬萍
以上正本係照原本作成。
如不服本判決，應於判決送達後20日內，向本院提出上訴狀並表
明上訴理由（原判決所違背之法令及其具體內容或依訴訟資料可
認為原判決有違背法令之具體事實），其未載明上訴理由者，應
於提出上訴後 20 日內向本院補提理由書（上訴狀及上訴理由書
均須按他造人數附繕本，如未按期補提上訴理由書，則逕予駁回
上訴），並應繳納上訴裁判費新臺幣750元。
中　　華　　民　　國　　111 　年　　8 　　月　　22　　日
                               書記官  林麗文